臺灣臺北地方法院民事裁定　　　　　　　 95年度抗字第748號
抗　告　人　乙○○○
　　　　　　丙○○
相　對　人　香港商香港上海豐銀行股份有限公司
法定代理人　甲○○
上列當事人間聲請本票准許強制執行事件，抗告人對於中華民國
95年6月19日本院95年度票字第76443號裁定提起抗告，本院裁定
如下：
    主  文
抗告駁回。
抗告費用新台幣1,000元由抗告人負擔。
    理  由
一、按執票人向本票發票人行使追索權時，得聲請法院裁定後強
    制執行，票據法第123 條定有明文。本票執票人，依票據法
    第123 條規定，聲請法院裁定許可對發票人強制執行，性質
    上係屬非訟事件，此項聲請之裁定及抗告法院之裁定，僅依
    非訟事件程序以審查強制執行許可與否，並無確定實體上法
    律關係存否之效力，如發票人就票據債務之存否有爭執時，
    應由發票人另提起確認之訴，以資解決，最高法院57年度台
    抗字第76號著有判例可資參照。
二、抗告意旨略以：本件發票日為民國（下同）87年2月6日，面
    額新台幣（下同）7,000,000元，未載到期日而視為見票即
    付之系爭本票，並非抗告人共同簽發，是系爭本票乃為偽造
    ，又依票據法第22條、第120條第2項規定，系爭本票發票日
    為87年2月6日，惟相對人遲至95年2月23日始為本件請求，
    已罹於時效，本件相對人所聲請之本票裁定不應准許。爰抗
    告請求：(1)原裁定廢棄。(2)聲請及抗告程序費用由相對人負
    擔。
三、經查依卷附系爭本票（95年票字第76443號卷第2頁）形式審
    查，系爭本票已具備形式要件，從而原裁定准許強制執行，
    於法並無不合。次按非訟事件法第195條第1項規定：「發票
　  人主張本票係偽造、變造者，於前條裁定送達後20日內，得
    對執票人向為裁定之法院提起確認之訴。」，是相對人雖抗
    告稱未簽發系爭本票、系爭本票遭偽造縱然屬實，亦應由抗
　　告人另行提起訴訟以資解決，非本件非訟程序可得審究。再
  　查抗告人另抗辯系爭票款債權業已罹於時效等情，惟查時效
    抗辯亦屬實體法上之抗辯，即對實體法律關係是否得拒絕給
    付之實體抗辯，是參照首開判例、最高法院83年度台抗字第
    227號裁定意旨（臺灣高等法院暨所屬法院94年法律座談會
    民事類提案第15-1號決議），應由抗告人另行提起訴訟，以
    資解決，非本件非訟程序得加以審究。是本件抗告人以前詞
    為由提起抗告請求將原裁定應予廢棄云云，並無理由，應予
    駁回。
四、據上論結，本件抗告為無理由，爰依非訟事件法第46條、第
    21條第2項、民事訴訟法第495條之1第1項、第449條第1項、
    第95條、第78條裁定如主文。
中　　華　　民　　國　　96　　年　　1　　月　　26　　日
                  民事第四庭　審判長法　官　林麗玲
　　　　　　　　　　　　　　　　　　法　官  林玲玉
　　　　　　　　　　　　　　　　　　法　官  洪遠亮
正本係照原本作成。
本裁定除以適用法規顯有錯誤為理由，並經本院許可外，不得再
抗告。如提起再抗告，應於收受後10日內委任律師為訴訟代理人
向本院提出再抗告狀。並繳納再抗告費新台幣1,000元。
中　　華　　民　　國　　96　　年　　1　　月　　26　　日
                    　　　　　　    書記官　陳莉庭
